【裁判字號】    95,訴,2734
【裁判日期】    951130
【裁判案由】    清償借款
【裁判全文】
臺灣臺中地方法院民事判決              95年度訴字第2734號
原      告  臺灣土地銀行股份有限公司
法定代理人  乙○○
訴訟代理人  甲○○
被      告  丙○○
上列當事人間請求清償借款事件，於民國95年11月16日言詞辯論
終結，本院判決如下：
    主      文
被告應給付原告新臺幣貳佰貳拾柒萬伍仟陸佰壹拾壹元，及如附
表所示之利息暨違約金。
訴訟費用由被告負擔。
    事實及理由
一、兩造之主張：
  (一)原告起訴主張：被告於民國84年6月1日，向原告借款新臺幣
    （下同）1,900,000元，約定期限至104年6月1日，分240期
    ，自第37期起按月攤還本息，如有一期未依約履行者，全部
    債務即視為到期，凡債務遲延清償時，除依原放款利率計收
    遲延利息外，逾期在6個月以內者，按上開利率10%；逾期6
    個月以上者，按上開利率20%加計違約金。詎被告未依約繳
    付本息，債務已視為全部到期，原告尚有1,816,344元未獲
    清償。及被告另有88年9月21日起因九二一震災暫緩繳納掛
    帳利息459,267元未清償原告。爰依消費借貸之法律關係，
    訴請被告如數給付等語。並聲明：如主文第1項所示。
  (二)被告則以：對於有向原告借款及積欠利息之事實不爭執，但
    利息不應該算太高。因為發生九二一地震，所以自88年至今
    均未繳利息。被告向原告之借款為房屋貸款，原告所住之房
    屋即台中縣大里市綠意親境大樓因九二一地震，被告之房屋
    原判定全倒，後來因住戶有意見，且有人偽造文書等，致房
    屋經主管機關改判為半倒，以致被告之貸款不能依九二一震
    災重建暫行條例由銀行承受，被告所受損害重大，希望原告
    能比照玉山銀行、國泰世華銀行、花旗銀行等私人銀行，免
    除自地震以來之掛帳利息及貸款本金以打三至五折方式處理
    等語，資為抗辯。並聲明：原告之訴駁回。
二、得心證之理由：
  (一)原告主張之事實，業據提出與所述情節相符之中長期放款借
    據、客戶往來明細查詢等為證；且為被告所不爭執，本院審
    酌原告提出之證據，經調查證據之結果，自堪信原告之主張
    為真實。被告雖抗辯其房屋因九二一地震，原經主管機關判
    定全倒，後因住戶有意見及有人偽造文書等情，而被改判為
    半倒，以致房屋貸款不能為原告所承受，其所受損害重大等
    語。然查姑不論被告所有房屋遭改判半倒之原因為何，其最
    終之決定為半倒，且迄今被告之本件債務並未依九二一震災
    重建暫行條例之規定由原告承受之事實，既為被告所不爭執
    ，則兩造間之債權債務關係依然存在，被告依約即應負給付
    之責，所辯尚屬無據。另被告抗辯希望原告能比照私人銀行
    免除被告自地震以來掛帳之利息及本金以三至五折方式清償
    等語，核其請求係屬要求原告為部分債務之免除，然既未得
    原告之同意，法院僅能依兩造契約契定而為判斷，尚屬無從
    介入。
  (二)按稱消費借貸者，謂當事人一方移轉金錢或其他代替物之所
    有權於他方，而約定他方以種類、品質、數量相同之物返還
    之契約。又借用人應於約定期限內，返還與借用物種類、品
    質、數量相同之物。民法第474條第1項、第478條前段分別
    定有明文。本件被告既向原告借貸上開金額，而尚有如主文
    第一項所示本金、利息及違約金未清償，且清償期已視為到
    期，揆諸前開說明，原告依消費借貸契約之法律關係，請求
    被告如數給付，為有理由，應予准許。
三、據上論結，本件原告之訴為有理由，依民事訴訟法第78條，
    判決如主文。
中    華    民    國    95    年    11    月    30    日
                  民事第四庭    法  官  林源森
以上正本係照原本作成。
如對本判決上訴，須於判決送達後20日內向本院提出上訴狀（須
附繕本）。
中    華    民    國    95    年    11    月    30    日
                                書記官  童貴三
附表
┌──┬───────┬──────┬──────────────┐
│編號│金額（新台幣）│利        息│違      約      金          │
├──┼───────┼──────┼──────────────┤
│一  │1,332,997元   │自民國95年2 │自民國95年3月2日起至清償日止│
│    │              │月1日起至清 │，逾期在六個月以內者，按上開│
│    │              │償日止，按年│利率百分之十，逾期超過六個月│
│    │              │息百分之三點│以上部分，按上開利率百分之二│
│    │              │六二計算。  │十計算之違約金。            │
├──┼───────┼──────┼──────────────┤
│二  │483,347元     │自民國95年2 │自民國95年3月2日起至清償日止│
│    │              │月1日起至清 │，逾期在六個月以內者，按上開│
│    │              │償日止，按年│利率百分之十，逾期超過六個月│
│    │              │息百分之三點│以上部分，按上開利率百分之二│
│    │              │七六五計算。│十計算之違約金。            │
└──┴───────┴──────┴──────────────┘


司法院資訊處製作；財團法人民間司法改革基金會備份。
